臺灣新竹地方法院刑事判決
111年度簡上字第20號
上  訴  人  臺灣新竹地方檢察署檢察官
被      告  黃昱綸



上列上訴人因被告妨害名譽案件，不服本院簡易庭民國110年12
月27日所為之110年度竹簡字第956號第一審簡易判決（起訴書案
號：109年度偵字第9870號），提起上訴，本院管轄之第二審合
議庭判決如下：
    主  文
原判決撤銷。
黃昱綸犯個人資料保護法第四十一條之非公務機關非法利用個人
資料罪，處有期徒刑貳月，如易科罰金，以新臺幣壹仟元折算壹
日。
    事  實
黃昱綸與羅仕旺間有糾紛，黃昱綸明知羅仕旺並未出言詆毀已往
生之友人「KIKI」，亦未積欠新台幣1萬5,000元債務，且知羅仕
旺誤會其與羅仕旺之妻王君勤(現已離婚)間之感情及債務糾紛等
，均僅涉及私德而與公共利益無關，竟基於公然侮辱、加重誹謗
及濫用個人資料之犯意，於民國109年5月28下午2時24分許、109
年5月31日下午1時19分許，在其位於雲林縣斗六市戶籍地處，以
其手機上網登入其所申設、暱稱「發漏密」之臉書帳號，且以該
臉書帳號在動態公開網頁中，接續發表「這位自稱獸醫師的羅先
生，外稱杜立德，毀謗亡者完，說要道歉沒後續，又欠款15000
，實在屬渣男行為，最近雷擊車禍多，出門請多珍重！（下方檢
附羅仕旺生活照及任職診所GOOGLE查詢資料）」、「牠是獸醫羅
仕旺，不還錢，致電跟賴都不回，汙衊亡者KIKI的道歉也推拖拉
，0000000000有空就撥號問候牠老木，或者叫牠起床尿尿（下方
檢附羅仕旺生活照）」等文字，使不特定多數人得以觀覽、知悉
，以此方式公然辱罵、指摘羅仕旺，足以貶損羅仕旺人格尊嚴及
社會評價，並非法利用羅仕旺之姓名、職業、聯絡方式、社會活
動等個人資料，足生損害於羅仕旺。
    理  由
一、程序部分：本判決所引用之證據，公訴人及被告均無爭執。
二、認定犯罪事實所憑之證據及理由：　
　  前揭犯罪事實，業據被告於原審及本院審理時坦承不諱（易
    字卷第51頁、簡上卷第76至80頁），核與告訴人於警詢、偵
    查中之指訴、及證人即告訴人之妻王君勤證述之情節相符（
    偵卷第7至8、30至33、58至63頁），並有上開臉書貼文翻拍
    照片、告訴人所提獸醫師證書、告訴人與其妻王君勤間LINE
    對話紀錄、員警偵查報告等可證（偵卷第4、11、13至17、3
    5至47頁）。足認被告上開任意性之自白與事實相符，堪以
    採信。綜上，本案事證明確，被告犯行洵堪認定，應依法論
    科。
三、論罪：
　㈠被告在公開的社群媒體上謾駡告訴人、散布文字指摘告訴人
    ，損及告訴人人格尊嚴及社會評價，且其非公務機關，未經
    告訴人之同意，復擅自張貼關於告訴人姓名、職業、聯絡方
    式及社會活動等資訊，其利用顯已逾越蒐集之特定目的必要
    範圍，又核無個人資料保護法第20條第1項各款所定例外情
    形，是核被告所為，係犯刑法第309 條第1 項之公然侮辱罪
    、第310條第2項之散布文字誹謗罪及個人資料保護法第20條
    第1項、第41條第1項之非公務機關非法利用個人資料罪。。
　㈡被告接續張貼上開文字及照片在公開網頁上，時間密接，侵
    害之法益相同，各行為之獨立性極為薄弱，在時間差距上難
    以強行分開，在刑法評價上，以視為數個舉動之接續施行，
    合為包括之一行為予以評價，較為合理，應論以接續犯。其
    以一接續行為同時觸犯刑法第309條第1項、第310條第2項及
    個人資料保護法第41條第1項之非法利用個人資料罪，為想
    像競合犯，應從一重之非公務機關非法利用個人資料罪處斷
    。
四、撤銷改判之理由：
　　原審以被告所為，罪證明確，應予論罪科刑，固非無見。
    然原審未審酌被告上開行為亦觸犯個人資料保護法第41條第
    1項之非法利用個人資料罪，並應與公然侮辱罪及散布文字
    之加重誹謗罪從一重處斷，此部分尚有未洽，公訴人據以提
    起上訴，為有理由，原判決既有如上所指之認事用法錯誤之
    處，已難維持，本院自應予以撤銷改判。
五、科刑：
　　爰以行為人責任為基礎，審酌被告與告訴人間之感情及債務
    糾紛，為抒發怨氣，竟於公開網頁上張貼前揭文字及照片，
    侮辱、詆毀告訴人之名譽，並向不特定多數人揭露告訴人之
    個人資料，損害告訴人名譽及隱私，所為實非可取，其為本
    案之犯罪動機、目的、所採取之手段、與告訴人間之關係、
    本案未能達成和解，及本案所為對告訴人造成之損害程度等
    情，暨被告自承高工畢業、未婚、無子女之生活、及其從事
    殯葬業之工作經濟狀況（簡上卷第79頁）等一切情狀，量處
    如主文所示之刑，並諭知如易科罰金之折算標準。
據上論斷，應依刑事訴訟法第455 條之1第1項、第3項、第369 
條第1 項前段、第364 條、第299 條第1 項前段，判決如主文。
本案經檢察官陳子維提起公訴，檢察官劉正祥提起上訴，檢察官
劉晏如到庭執行職務。　　　
中　　華　　民　　國　　111 　年　　10　　月　　13　　日
                  刑事第五庭  審判長法  官  魏瑞紅 
                                    法  官  李宇璿 
                                    法  官  楊麗文
以上正本證明與原本無異
對本判決不得上訴。                  
中　　華　　民　　國　　111 　年　　10　　月　　13　　日
                                    書記官  賴瑩芳